【裁判字號】    97,台上,772
【裁判日期】    970417
【裁判案由】    給付薪資等
【裁判全文】
最高法院民事判決              九十七年度台上字第七七二號
上  訴  人  台証綜合證券股份有限公司
法定代理人  丙○○
訴訟代理人  黃麗蓉律師
            劉漢威律師
被 上訴 人  甲○○
            乙○○
共      同
訴訟代理人  蔡欽源律師
            葉建廷律師
上列當事人間請求給付薪資等事件，上訴人對於中華民國九十六
年四月二十四日台灣高等法院第二審判決（九十五年度重勞上字
第三三號）關於離職金不利於己部分，提起上訴，本院判決如下
：
    主  文
原判決關於駁回上訴人對於被上訴人甲○○、乙○○各請求給付
離職金新台幣二百十二萬二千零八十五元、一百零七萬四千二百
元本息之上訴及該等訴訟費用部分廢棄，發回台灣高等法院。
    理  由
本件原審維持第一審命上訴人給付被上訴人甲○○、乙○○離職
金各新台幣（下同）二百十二萬二千零八十五元、一百零七萬四
千二百元及其利息之判決，駁回上訴人此部分之上訴，無非係以
：訴外人吳東亮及吳東昇於民國九十三年十一月十九日簽署之協
議（下稱亮昇協議），對於上訴人固無拘束力，然查上訴人於亮
昇協議簽訂後，即徵詢包括被上訴人在內可能離職之員工，同意
其員工離職轉任亮昇協議所指其他公司時，按任職年資每滿一年
給付一個月薪資計付離職金，且在上訴人所謂被上訴人帶人至上
訴人公司滋事事件（下稱系爭衝突事件）發生後，於九十四年一
月十四日再次徵詢要求員工表明是否離職，嗣上訴人並同意依上
標準給付二十一位員工離職金，由是以觀，上訴人應有依亮昇協
議第四條第（五）項約定之精神，給付按亮昇協議離職轉任之員
工離職金之意思表示。雖上訴人於系爭衝突事件發生後將被上訴
人解僱，但此一解僱並不生效力，且上訴人亦未能證明其已撤回
前開同意給付轉任員工離職金之意思表示，故上訴人同意給付離
職金予離職轉任台新證券投資信託股份有限公司（下稱台新投信
公司）之被上訴人之意思表示仍屬有效。又儘量爭取優渥離職金
，乃離職員工通常期待。若雇主同意給付之金額與員工期待之金
額有落差，員工知悉後仍為離職之表示並請求給付離職金，則員
工至少於雇主同意給付之範圍內，應已與雇主達成離職及給付該
數額離職金之合意。是以被上訴人於系爭衝突事件發生後，知悉
上訴人僅同意比照勞動基準法（下稱勞基法）有關資遣費規定計
付離職金，仍向上訴人表示其決定離職轉任台新投信公司，並請
求上訴人按勞基法所定退休金標準計付離職金，應認兩造對於被
上訴人離職轉任台新投信公司，由上訴人比照勞基法有關資遣費
規定給付被上訴人離職金一事，已達成協議。而甲○○、乙○○
得請求之離職金，依勞基法有關資遣費規定計算，依序為二百十
二萬二千零八十五元、一百零七萬四千二百元，從而甲○○、乙
○○基於兩造間之協議，請求上訴人如數給付，並加付自起訴狀
繕本送達翌日即九十四年六月二十八日起算之法定遲延利息，即
屬有據，應予准許等詞，為其判斷之基礎。
惟查被上訴人先係依亮昇協議之約定請求上訴人給付離職金（見
一審重勞訴字第一卷三一頁之言詞辯論筆錄），嗣又追加依勞基
法第十四條第一項第六款、第四項及第十七條規定為請求（同上
卷一九０至一九三頁），而被上訴人陳稱：上訴人之法定代理人
丙○○及人事主管周志堅暨訴外人吳東亮同意給付離職金予離職
轉任之員工等語，則係就亮昇協議中之員工離職金約定，主張應
比照勞基法有關退休金規定計付，並非以兩造間之協議為其請求
離職金之訴訟標的法律關係，此觀被上訴人之民事陳報暨準備狀
、民事爭點整理狀、民事準備續（三）狀、民事上訴理由暨調查
證據聲請狀、民事答辯續（一）狀及民事綜合辯論意旨狀，記載
前開同意係對訴外人吳東昇依亮昇協議提出可能異動之員工名單
一事所為，或進而認為上訴人應依亮昇協議之約定，比照勞基法
有關退休金規定計付被上訴人離職金即明（同上卷四二、九二頁
；一審重勞訴字第二卷二六三、二六四頁；原審第一卷一三六頁
背面；原審第二卷八頁正面、二二頁背面）。被上訴人並未主張
兩造間另有協議，並以之為訴訟標的之法律關係，乃原審竟依所
謂之兩造間協議，就被上訴人甲○○、乙○○各請求給付離職金
二百十二萬二千零八十五元、一百零七萬四千二百元本息部分為
上訴人不利之判決，顯係將被上訴人所未聲明之利益，歸之於被
上訴人，自難謂為適法。上訴論旨，指摘此部分原判決為不當，
求予廢棄，非無理由。
據上論結，本件上訴為有理由。依民事訴訟法第四百七十七條第
一項、第四百七十八條第二項，判決如主文。
中    華    民    國  九十七  年    四    月   十七   日
                      最高法院民事第四庭
                          審判長法官  許  朝  雄
                                法官  陳  淑  敏
                                法官  鄭  玉  山
                                法官  吳  麗  女
                                法官  黃  義  豐
      本件正本證明與原本無異
                                      書  記  官
中    華    民    國  九十七  年    四    月   三十   日
                                                 H


司法院資訊處製作；財團法人民間司法改革基金會備份。
